臺灣臺中地方法院民事判決　九十二年度訴字第三○五三號
　　原　　　告　行政院農業委員會林務局東勢林區管理處
　　法定代理人　丁○○
　　訴訟代理人　黃文崇律師
　　被　　　告　戊○○
　　　　　　　　乙○○
　　　　　　　　丙○○
　　訴訟代理人　羅豐胤律師
　　被　　　告　甲○○
右當事人間請求返還林地事件，本院於民國九十四年一月二十日言詞辯論終結，判決
如左：
    主      文
被告戊○○應將坐落台中縣和平鄉大甲溪事業區第一林班第一二地號林地上如附圖一
所示Ａ部分面積一點二四七七公頃之果樹、Ｂ部分面積零點零零零三公頃之水塔、Ｃ
部分面積點零零五五公頃鐵皮工寮拆除後，將前開如附圖一所示林地面積共一點二五
三八公頃交還原告。
被告戊○○應自民國九十二年十一月十八日起至交還系爭林地時止，按年給付原告新
台幣捌仟柒佰柒拾柒元。
被告丙○○應將坐落台中縣和平鄉大甲溪事業區第一林班第一二地號林地上如附圖一
所示Ｄ部分面積零點零零零三公頃之水塔拆除後，將前開林地面積零點零零零三公頃
交還原告。
被告丙○○應將坐落台中縣和平鄉大甲溪事業區第一林班第一三地號林地上如附圖二
所示Ａ部分面積零點六七二七公頃之果樹、Ｂ部分面積零點零零零三公頃之水塔、Ｃ
部分面積零點零零零三公頃之水塔、Ｄ部分面積零點零零零三公頃之廁所、Ｅ部分面
積零點零一四三公頃之鐵皮工寮拆除後，將前開如附圖二所示林地面積共零點六八七
九公頃交還原告。
被告丙○○應自民國九十二年十一月十八日起至交還系爭林地時止，按年給付原告新
台幣肆仟捌佰壹拾伍元。
被告乙○○應將坐落台中縣和平鄉大甲溪事業區第一林班第二五地號林地上如附圖三
所示Ａ部分面積零點二一一一公頃之果樹、Ｂ部分面積零點零零五五公頃之鐵皮工寮
及其上之流動抽水機拆除後，將前開如附圖三所示林地面積共零點二一六六公頃交還
原告。
被告乙○○應自民國九十二年十一月二十八日起至交還系爭林地時止，按年給付原告
新台幣壹仟伍佰壹拾陸元。
被告甲○○應將坐落台中縣和平鄉大甲溪事業區第一林班第一四地號林地上如附圖四
所示Ａ部分面積零點九０九六公頃之果樹、Ｂ部分面積零點零零八四公頃之鐵皮工寮
、Ｃ部分面積零點零零零四公頃之廁所拆除後，將前開如附圖四所示林地面積共零點
九一八四公頃交還原告。
被告甲○○應自民國九十二年十一月二十八日起至交還系爭林地時止，按年給付原告
新台幣陸仟肆佰貳拾玖元。
原告其餘之訴駁回。
訴訟費用由被告戊○○負擔百分之三十八，被告丙○○負擔百分之二十，被告乙○○
負擔百分之七，被告甲○○負擔百分之二十八，餘由原告負擔。
本判決第一項原告勝訴部分，於原告以新台幣壹拾捌萬捌仟元為被告戊○○供擔保後
，得為假執行；但被告戊○○如以新台幣陸拾貳萬陸仟玖佰元，為原告預供擔保後，
得免為假執行。
本判決第二項原告勝訴部分，於原告以新台幣參仟元為被告戊○○供擔保後，得為假
執行；但被告戊○○如以新台幣捌仟柒佰柒拾柒元，為原告預供擔保後，得免為假執
行。
本判決第三項原告勝訴部分，於原告以新台幣伍拾元為被告丙○○供擔保後，得為假
執行；但被告丙○○如以新台幣壹佰伍拾元，為原告預供擔保後，得免為假執行。
本判決第四項原告勝訴部分，於原告以新台幣壹拾壹萬肆仟元為被告丙○○供擔保後
，得為假執行；但被丙○○告如以新台幣參拾肆萬參仟玖佰伍拾元，為原告預供擔保
後，得免為假執行。
本判決第五項原告勝訴部分，於原告以新台幣壹仟陸佰元為被告丙○○供擔保後，得
為假執行；但被告丙○○如以新台幣肆仟捌佰壹拾伍元元，為原告預供擔保後，得免
為假執行。
本判決第六項原告勝訴部分，於原告以新台幣參萬陸仟元為被告乙○○供擔保後，得
為假執行；但被告乙○○如以新台幣壹拾萬捌仟參佰元，為原告預供擔保後，得免為
假執行。
本判決第七項原告勝訴部分，於原告以新台幣伍佰元為被告乙○○供擔保後，得為假
執行；但被告乙○○如以新台幣壹仟伍佰壹拾陸元，為原告預供擔保後，得免為假執
行。
本判決第八項原告勝訴部分，於原告以新台幣壹拾伍萬參仟元為被告甲○○供擔保後
，得為假執行；但被告甲○○如以新台幣肆拾伍萬玖仟貳佰元，為原告預供擔保後，
得免為假執行。
本判決第九項原告勝訴部分，於原告以新台幣貳仟元為被告甲○○供擔保後，得為假
執行；但被告甲○○如以新台幣陸仟肆佰貳拾玖元，為原告預供擔保後，得免為假執
行。
原告其餘假執行之聲請駁回。
    事實及理由
甲、程序方面
壹、按言詞辯論期日，當事人之一造不到場者，得依到場當事人之聲請，由其一造辯
    論而為判決，民事訴訟法第三百八十五條第一項前段定有明文。
貳、查被告戊○○、乙○○、丙○○經合法通知，而未於言詞辯論期日到場，且均核
    無民事訴訟法第三百八十六條各款所列情形，爰依原告之聲請，由其一造辯論而
    為判決。
乙、實體方面
壹、原告主張：一、原告為坐落台中縣和平鄉大甲溪事業區第一林班地即國有森林用
    地之管理人，原告與被告就系爭林班地分別定有台灣省德基水庫集水區域內國有
    森林用地出租造林契約。前開契約均約定造林樹種，不得增植或補植果樹，若被
    告擅自擴墾或移動界址者，或砍伐造林木或原有林木者，及因政府政策或基於公
    共利益有使用租賃物之必要者，原告得終止前開租約收回前開林地。二、詎被告
    均於前開所承租之林地內，擅自擴墾，並未依約造林，卻改栽種果樹或蔬菜，已
    違反前開約定。且於民國（下同）七十六年，省政府提出研究報告並擬定「德基
    水庫集水區陡坡農用地（超現利用地）處理方案」，報奉行政院核定後，自八十
    二年度起執行終止契約，限期收回林地以維護水庫壽命並保障人民生命財產安全
    ，故由公共利益與政府政策而言，原告亦有終止前開租約之理由。三、原告基於
    前開公共利益與政府政策，於八十六年四月二十四日，分別以存證信函通知被告
    於八十六年五月三十一日前改正實施造林，然被告至八十七年五月三十一日改正
    期滿一年後仍未改正；原告乃於八十八年一月七日，以存證信函通知被告終止前
    開租地造林契約，特再以起訴狀繕本為終止系爭租約之意思表示。是系爭租約既
    已終止，依民法第四百五十五條之規定，被告自應返還前開租賃物；爰依租賃物
    返還請求權與物上請求權之法律關係，請求被告拆除系爭地上物並將土地返還原
    告。四、又於租約終止前，被告戊○○猶積欠原告八十三、八十五、八十六、八
    十七年度租金共新台幣（下同）七萬三千一百零九元，迄未清償。而被告等於租
    約終止後仍占用前開林地，即屬無法律上原因而受利益，爰請求被告分別返還如
    聲明所示相當租金之不當得利。四、對被告抗辯之陳述：（一）原告確為系爭林
    班地之管理機關，有前省政府農林廳林務局函及所附各林區管理處轄區表，與台
    灣省政府組織調整統計表可證。（二）被告主張系爭契約第三條第二項、第四條
    亦將果樹列為造林樹種，因認放租目的在種果樹而非造林云云，然此與契約第三
    條第二款限於造林，果樹僅以現有株樹不得增、補植之立約文義有違，顯非事實
    。（三）系爭林地因大量用於種植果樹，未造林，使土地涵養不足，進而影響並
    減損水庫壽命，影響民生安全難以估計，豈係區區數萬果農種植果樹收益所能比
    擬，故依公共利益觀點，亦應准許原告終止租約，收回林地；被告主張原告基於
    政府政策及公共利益終止租約，顯失公平云云，自非可取等語。並聲明：（一）
    被告戊○○應將坐落台中縣和平鄉大甲溪事業區第一林班第一二地號林地上如附
    圖一所示Ａ部分面積一點二四七七公頃之果樹、Ｂ部分面積零點零零零三公頃之
    水塔、Ｃ部分面積點零零五五公頃鐵皮工寮拆除後，將前開林地面積共一點二五
    三八公頃返還與原告。（二）被告戊○○應給付原告七萬三千一百零九元，及自
    起訴狀繕本送達翌日即九十二年十一月十八日起至清償日止，按年息百分之五計
    算之利息，暨自八十八年二月一日起至前項林地交還日止，按年給付原告二萬八
    千七百五十元。（三）被告丙○○應將坐落台中縣和平鄉大甲溪事業區第一林班
    第一二地號林地上如附圖一所示Ｄ部分面積零點零零零三公頃之水塔拆除後，將
    前開林地面積零點零零零三公頃返還與原告。（四）被告丙○○應將坐落台中縣
    和平鄉大甲溪事業區第一林班第一三地號林地上如附圖二所示Ａ部分面積零點六
    七二七公頃之果樹、Ｂ部分面積零點零零零三公頃之水塔、Ｃ部分面積零點零零
    零三公頃之水塔、Ｄ部分面積零點零零零三公頃之廁所、Ｅ部分面積零點零一四
    三公頃之鐵皮工寮拆除後，將前開林地面積共零點六八七九公頃返還與原告。（
    五）被告丙○○自八十八年二月一日起至前項林地交還日止，應按年給付原告一
    萬九千元。（六）被告乙○○應將坐落台中縣和平鄉大甲溪事業區第一林班第二
    五地號林地上如附圖三所示Ａ部分面積零點二一一一公頃之果樹、Ｂ部分面積零
    點零零五五公頃之鐵皮工寮及其上之流動抽水機拆除後，將前開林地面積共零點
    二一六六公頃返還與原告。（七）被告乙○○自八十八年二月一日起至前項林地
    交還日止，應按年給付原告七千五百元。（八）被告甲○○應將坐落台中縣和平
    鄉大甲溪事業區第一林班第一四地號林地上如附圖四所示Ａ部分面積零點九０九
    六公頃之果樹、Ｂ部分面積零點零零八四公頃之鐵皮工寮、Ｃ部分面積零點零零
    零四公頃之廁所拆除後，將前開林地面積共零點九一八四公頃返還與原告。（九
    ）被告甲○○自八十八年二月一日起至前項林地交還日止，應按年給付原告一萬
    三千五百元。（十）請准供擔保宣告假執行。（十一）訴訟費用由被告負擔。
貳、被告方面：一、系爭國有林班地係因應政府安置退除役官兵暨輔導其轉業政策而
    予放租，則放租之山坡地必須使其得以營生並維持家計，惟有種植果樹始能達此
    目的，故系爭租約第三條第二項亦將果樹並列為造林樹種，足見系爭林地放租目
    的，乃在種植果樹而非造林；且依大甲林區管理處七三梨業字第四八一號函明示
    原租地內果樹可視同造林樹，則果樹本為系爭租賃契約之造林樹種，被告亦無為
    違約處。況原告於前開林地設有工作站，配有巡山員巡查前開林地，系爭林地自
    始即種植果樹，原告豈會不知，則原告為何從未主張被告違約或要求被告改正，
    故原告以被告未於期限內實施造林，而表示終止系爭租約，顯非適法。（二）系
    爭租約中關於因政府政策或基於公共利益有使用租賃物之必要者，原告得終止前
    開租約收回前開林地之約定，依其情形顯失公平，依民法第二百四十七條之一規
    定（依民法債篇施行法第十七條規定，於民法債篇修正施行前訂定之契約，亦適
    用之），應屬無效。蓋被告於系爭林地種植果樹，已有三十幾年樹齡，投注無數
    資金與心血，若任令原告因政府政策而終止系爭契約，朝令夕改之結果，不但無
    以達契約目的，被告投入之資本設備亦付諸流水，對被告顯然不公，前開條款約
    定，應屬無效；就公共利益層面而言，系爭林地為被告主要經濟來源，該地區之
    水果產業從業人員包括果農、運輸人員、包裝、肥料等約有五、六十萬人，一旦
    收回該地區所出租之林地，五、六十萬人將生計無著，並不利於公共利益。（三
    ）原告迄未提出超限利用之定義、標準、法令依據，並說明被告有如何超限利用
    情形。否認原告所提的存證信函及回執之真正，亦即否認原告有通知要終止系爭
    租約。（四）否認被告戊○○積欠前開租金，況原告從未通知繳納租金，況前開
    租金請求權已罹於時效。且契約未終止，自無不當得利可言；若契約已終止，然
    依原告所計算金額顯然過高等語，資為抗辯。並聲明：（一）原告之訴駁回。（
    二）訴訟費用由原告負擔。（三）如受不利之判決，請准供擔保宣告假執行。
參、兩造不爭之事實：
一、原告為坐落台中縣和平鄉大甲溪事業區第一林班地即國有森林用地之管理人，原
    告與被告就系爭林班地分別定有台灣省德基水庫集水區域內國有森林用地出租造
    林契約。前開契約均約定造林樹種，不得增植或補植果樹，若被告擅自擴墾或移
    動界址者，或砍伐造林木或原有林木者，及因政府政策或基於公共利益有使用租
    賃物之必要者，原告得終止前開租約收回前開林地。
二、被告戊○○占有使用行政院農業委員會林務局東勢林區管理處大甲溪事業區第一
    林班十二地號林地共一點二五三八公頃，其中地上物有果園一點二四七七公頃、
    水塔零點零零零三公頃、鐵皮工寮零點零零五五公頃、水塔零點零零零三公頃；
    其中如實測位置圖所載Ｄ部分水塔零點零零零三公頃，係丙○○暫放，其餘地上
    物均為被告戊○○所有。
三、被告乙○○占有使用行政院農業委員會林務局東勢林區管理處大甲溪事業區第一
    林班二五地號林地共零點二一六六公頃，其中地上物有果園零點二一一一公頃、
    鐵皮工寮零點零零五五公頃，均為被告乙○○所有。
四、被告丙○○占有使用行政院農業委員會林務局東勢林區管理處大甲溪事業區第一
    林班十三地號林地共零點六八七九公頃，其中地上物有果園零點六七二七公頃、
    水塔零點零零零三公頃、水塔零點零零零三公頃、廁所零點零零零三公頃、鐵皮
    工寮零點零一四三公頃，均為被告丙○○所有。
五、被告甲○○占有使用行政院農業委員會林務局東勢林區管理處大甲溪事業區第一
    林班十四地號林地共零點九一八四公頃，其中地上物有果園零點九０九六公頃、
    鐵皮工寮零點零零八四公頃、廁所零點零零零四公頃，均為被告甲○○所有。
六、被告於所承租前開林地，均係種植果樹，並無其他造林樹種（見本院九十三年十
    一月十八日言詞辯論筆錄）。
肆、得心證之理由
一、查前開兩造不爭之事實，既為兩造所不爭，並有台灣省德基水庫集水區域內國有
    森林用地出租造林契約書、相片、實測位置圖等可證，自堪信為真實。
二、則本件應先審究者，厥為原告終止系爭租賃契約並請求返還前開租賃物，是否有
    理由？
（一）按兩造間所簽訂台灣省德基水庫集水區域內國有森林用地出租造林契約書第六
      條第四款、五款、十款約定，被告擅自擴墾者、被告擅自砍伐造林木或原有林
      木者、違反該契約約定者，原告得終止系爭租賃契約收回林地，此有前開台灣
      省德基水庫集水區域內國有森林用地出租造林契約書可憑。查被告戊○○承租
      系爭林地時，面積為一點一五公頃，兩造並約定造林樹種限於種植香杉、楓香
      、臺灣櫸、扁柏、柳杉、紅檜、赤揚，現有梨二五０株樹、蘋果一二０株樹，
      不得增植或補植；被告乙○○承租系爭林地時，面積為零點三公頃，兩造並約
      定現有梨一三五株樹，不得增植或補植；被告丙○○租系爭林地時，面積為零
　　　點七六公頃，兩造並約定造林樹種限於種植香杉、楓香、臺灣櫸、扁柏、柳杉
　　　、紅檜、赤揚，現有梨二一０株樹、蘋果二五株樹，不得增植或補植；被告甲○○承租系爭林地時，面積為零點五四公頃，兩造並約定造林樹種限於種植香
　　　杉、楓香、臺灣櫸、扁柏、柳杉、紅檜、赤揚，現有梨一四０株樹、桃一九株
　　　樹，不得增植或補植，此均有前開台灣省德基水庫集水區域內國有森林用地出
　　　租造林契約書，自堪信為真實。次查被告戊○○目前占用系爭林地共一點二五
　　　三八公頃、被告乙○○目前占用系爭林地共零點二一六六公頃、被告丙○○目
　　　前占用系爭林地共零點六八七九公頃、被告甲○○目前占用系爭林地共零點九
　　　一八四公頃，且被告四人於所承租前開林地，均係種植果樹，並無其他造林樹
　　　種，亦均如前述。則被告戊○○、甲○○目前占用系爭林地之面積均已較承租
　　　時為多，被告戊○○、甲○○顯有擅自擴墾應可認定；且被告四人目前擅自砍
　　　伐造原有林木、違反各該契約約定，亦可認定。故原告依前開各事由終止系爭
　　　契約，自屬有據。
（二）次按民法第二百四十七條之一所謂加重他方當事人之責任，應係指一方預定之
      契約條款，為他方所不及知或無磋商變更之餘地而言；所稱按其情形顯失公平
      者，則係指依契約本質所生之主要權利義務，或按法律規定加以綜合判斷有顯
      失公平之情形而言（最高法院九十三年度台上字第一八五六號判決參照）。查
      系爭租賃契約條款既經被告審閱後簽章其上，並沿用十餘年，自無為被告所不
      及知或無磋商變更餘地之可言，對被告亦無重大不利益，且無民法第二百四十
      七條之一其他各款規定之情形；又系爭契約約定之各條款，並非漫無限制，並
      無顯失公平之情形，此有系爭出租造林契約書可憑。則被告前開抗辯，亦不可
      取。
（三）第按終止租賃契約，依民法第二百六十三條、第二百五十八條、第九十五條等
      規定，應向他方當事人以意思表示為之；然出租人於訴狀表示其終止之意思者
      ，自訴狀送達於承租人時，契約即為終止（最高法院二十三年度上字第三八六
      七號判例參照）。查原告雖提出存證信函與掛號郵件收件回執欲證明原告已終
      止系爭租賃契約，然被告均否認收受前開文書，而原告亦未提出其他證據證明
      被告已收受其終止系爭賃契約之意思表示，自難據前開文書而認系爭租約已終
      止。然原告另以起訴狀表示其終止系爭租賃契約之意思，並經被告戊○○、乙○○、丙○○、甲○○分別於九十二年十一月十七日、九十二年十一月二十七
      日、九十二年十一月十七日、九十二年十一月二十七日收受前開起訴狀繕本，
      此有起訴狀、本院送達證書可證，自堪信為真實。則依前開說明，系爭租賃契
      約，自於被告收受前開起訴狀繕本之送達時，即為終止。
（四）另按承租人於租賃關係終止後，應返還租賃物，民法第四百五十五條著有規定
      。再按所有人對於無權占有或侵奪其所有物者，得請求返還之；對於妨害其所
      有權者，得請求除去之，民法第七百六十七條第一項亦有明文。而國有財產撥
      給各地國家機關使用者，名義上雖仍為國有，實際上即為使用機關行使所有人
      之權利，故對於是類財產之管理方面，應由管領機關起訴或應訴，代國家主張
      所有權人之權利（最高法院九十三年度台上字第二一０五號判決參照）。查原
      告為系爭國有森林用地之管理人，因承租人即被告違反租約，而經原告終止租
      約，則兩造間之系爭租約已因終止而歸於消滅，被告自屬無權繼續占有使用系
      爭林地，則原告本於租賃物返還請求權及物上請求權之法律關係，請求被告應
      分別將前開地上物拆除後，並將系爭土地交還原告，為有理由，應予准許。
三、次應審究者，乃原告請求自八十八年二月一日起至交還前開林地止，被告戊○○
    應按年給付二萬八千七百五十元之不當得利，被告乙○○應按年給付七千五百元
    之不當得利，被告丙○○應按年給付一萬九千元之不當得利，被告甲○○應按年
    給付一萬三千五百元，是否有理由？
（一）按無法律上之原因而受利益，致他人受損害者，應返還其利益，雖有法律上之
      原因，而其後已不存在者，亦同；而耕地地租不得超過地價百分之八，民法第
      一百七十九條、土地法第一百十條分別定有明文。另按無權占有他人之不動產
      ，可能獲得相當於租金之利益，為社會通常之觀念；其依不當得利之法則請求
      返還不當得利，以無法律上之原因而受利益，致他人受有損害為其要件，故得
      請求返還之範圍，固應以對方所受之利益為度，非以請求人所受損害若干為準
      ，惟於審酌對方所受之利益時，如無客觀具體數據可資計算，請求人所受損害
      之數額，未嘗不可據為計算不當得利之標準（最高法院九十二年度台上字第三
      二四號判決參照）。若當事人受有利益，並非無法律上之原因或未致他人受有
      損害者，自無不當得利之可言（最高法院九十三年度台上字第一二六號判決參
      照）。
（二）查系爭租約係被告戊○○、乙○○、丙○○、甲○○分別於九十二年十一月十
      七日、九十二年十一月二十七日、九十二年十一月十七日、九十二年十一月二
      十七日收受前開起訴狀繕本時終止，業如前述。則依前開說明，原告請求被告
      戊○○、丙○○返還自九十二年十一月十八日起至交還系爭土地時止之不當得
      利，請求被告乙○○、甲○○返還自九十二年十一月二十八日起至交還系爭土
      地時止之不當得利，均屬有據。但被告戊○○、丙○○在九十二年十一月十八
      日、被告乙○○、甲○○九十二年十一月二十八日之前，因系爭租約尚未終止
      ，被告使用系爭土地均非無法律上之原因，自無不當得利可言，原告就此部分
      之請求返還不當得利，自屬無據。而經本院闡明後，原告仍主張依原法律關係
      即不當得利請求（見本院九十三年十一月十八日言詞辯論筆錄），則原告得否
      另依租賃契約請求被告給付租金，則非本院所得審究，附此敘明。
（三）次查系爭林班地即國有森林用地為未登錄地，原告主張依系爭土地之鄰地即台
      中縣和平鄉○○段一地號林地之申報地價每平方公尺一十四元，作為系爭林班
　　　地之申報地價，有土地登記謄本可證，自堪採信。本院審酌前開土地法之規定
　　　、被告係於系爭林地種植果樹使用之用途、系爭租約之原租金、系爭林地所處
　　　之位置與地目等情形，因認被告無權占用系爭林地所受之利益均應按年以前開
      申報地價百分之五為計算基準為適當。另查被告戊○○占有使用系爭林地共一
      點二五三八公頃，被告乙○○占有使用系爭林地共零點二一六六公頃，被告丙○○占有使用系爭林地共零點六八七九公頃，被告甲○○占有使用系爭林地共
      零點九一八四公頃，均如前述。故因無權占用系爭林地，被告戊○○所受利益
      為每年八千七百七十七元（其計算方式為：12538×14×5﹪＝8777，小數點以
      下四捨五入），被告乙○○所受利益為每年一千五百一十六元（其計算方式為
      ：2166×14×5﹪＝ 1516，小數點以下四捨五入），被告丙○○所受利益為每
      年四千八百一十五元（其計算方式為：6879×14×5﹪＝ 4815，小數點以下四
      捨五入），被告甲○○受利益為每年六千四百二十九元（其計算方式為：9184
      ×14×5﹪＝6429，小數點以下四捨五入）。原告於前開範圍內請求被告分別
      返不當得利，應屬有據，超過部分即不應准許。
四、另應審究者，乃原告請求被告戊○○給付所積欠之租金共七萬三千一百零九元，
    是否有理由？
（一）按租金及其他一年或不及一年之定期給付債權，其各期給付之請求權，因五年
      間不行使而消滅；時效完成後，債務人得拒絕給付，民法第一百二十六條、第
      一百四十四條第一項分別定有明文。
（二）查原告請求被告戊○○給付八十三、八十五、八十六、八十七年度租金共七萬
      三千一百零九元，然經被告戊○○為前開租金請求權已罹於消滅時效期間之抗
      辯，而原告對被告戊○○所為前開抗辯，於言詞辯論時並未以書面或言詞陳述
      爭執，其消極的不表示意見，依民事訴訟法第二百八十條第一項之規定，應視
      同自認，則系爭租金請求權既已罹於消滅時效期間，被告戊○○自得拒絕給付
      ，原告前開請求，自無理由。
五、綜上所述，原告以系爭國有未登錄林地管理人之地位，本於終止租賃物返還請求
    權及物上請求權之法律關係，請求被告戊○○應將坐落台中縣和平鄉大甲溪事業
    區第一林班第一二地號林地上如附圖一所示Ａ部分面積一點二四七七公頃之果樹
    、Ｂ部分面積零點零零零三公頃之水塔、Ｃ部分面積點零零五五公頃鐵皮工寮拆
    除後，將前開林地面積共一點二五三八公頃返還與原告；被告丙○○應將坐落台
    中縣和平鄉大甲溪事業區第一林班第一二地號林地上如附圖一所示Ｄ部分面積零
    點零零零三公頃之水塔拆除後，將前開林地面積零點零零零三公頃返還與原告；
    被告丙○○應將坐落台中縣和平鄉大甲溪事業區第一林班第一三地號林地上如附
    圖二所示Ａ部分面積零點六七二七公頃之果樹、Ｂ部分面積零點零零零三公頃之
    水塔、Ｃ部分面積零點零零零三公頃之水塔、Ｄ部分面積零點零零零三公頃之廁
    所、Ｅ部分面積零點零一四三公頃之鐵皮工寮拆除後，將前開林地面積共零點六
    八七九公頃返還與原告；被告乙○○應將坐落台中縣和平鄉大甲溪事業區第一林
    班第二五地號林地上如附圖三所示Ａ部分面積零點二一一一公頃之果樹、Ｂ部分
    面積零點零零五五公頃之鐵皮工寮及其上之流動抽水機拆除後，將前開林地面積
    共零點二一六六公頃返還與原告；被告甲○○應將坐落台中縣和平鄉大甲溪事業
    區第一林班第一四地號林地上如附圖四所示Ａ部分面積零點九０九六公頃之果樹
    、Ｂ部分面積零點零零八四公頃之鐵皮工寮、Ｃ部分面積零點零零零四公頃之廁
    所拆除後，將前開林地面積共零點九一八四公頃返還與原告；及原告本於不當得
    利之法律關係，請求被告戊○○應自九十二年十一月十八日起至交還系爭林地時
    止按年給付八千七百七十七元，被告乙○○應自九十二年十一月二十八日起至交
    還系爭林地時止按年給付一千五百一十六元，被告丙○○應自九十二年十一月十
    八日起至交還系爭林地時止按年給付四千八百一十五元，被告甲○○應自九十二
    年十一月二十八日起至交還系爭林地時止按年給付六千四百二十九元，為有理由
    ，均應予准許；逾此部分之請求，則均無理由，應予駁回。
六、本件原告勝訴部分（不含訴訟費用部分），原告及被告均陳明願供擔保，聲請准
    予宣告假執行及免為假執行之宣告，經核無不符，爰均酌定相當之擔保金額准許
    併宣告之。至本件被告敗訴部分，所命為給付金額或價額雖各有均未逾五十萬元
    之情形，但本件所命給付合併計算其金額已逾五十萬元，自不得對之依職權宣告
    假執行，合應敘明。
七、本件事證已臻明確，兩造所為之其他主張，陳述並所提之證據，經審酌後，認均
    與本件之結論無礙，不再一一論述，併予敘明。
丙、據上論結：本件原告之訴，為一部有理由，一部無理由，爰依民事訴訟法第三百
    八十五條第一項前段、第七十九條、第八十五條第一項但書、第三百九十條第二
    項、第三百九十二條第二項、第三項，判決如主文。
中　　　華　　　民　　　國　　　九十四　　年　　　一　　月　　三十一　　日
~B臺灣臺中地方法院民事第三庭
~B　　法　官　陳卿和
一、右為正本係照原本作成。
二、如不服本判決，應於判決送達後二十日內，向本院提出上訴狀。（須按他造當事
    人之人數附繕本）。
三、提起上訴，應以上訴狀表明(一)對於第一審判決不服之程度，及應如何廢棄或變更
    之聲明，(二)上訴理由（民事訴訟法第四百四十一條第一項第三款、第四款），提
    出於第一審法院。
四、民事向第二審法院上訴，應依民事訴訟法第七十七條之十六、第七十七條之十三
    之規定，預納裁判費，本件上訴人提起上訴，自應依法繳納上訴裁判費，關於上
    訴裁判費計算式為新台幣十萬元以下部分為一千五百元、逾十萬元至一百萬元部
    分為每萬元一百六十五元、逾一百萬元至一千萬元部分為每萬元一百四十八點五
    元，逾一千萬元至一億元部分為每萬元一百三十二元（其畸零之數不滿萬元，以
    萬元計算）。
中　　　華　　　民　　　國　　　九十四　　年　　　一　　月　　三十一　　日
~B法院書記官　紀俊源
